【裁判字號】    98,易,3486
【裁判日期】    981221
【裁判案由】    竊盜等
【裁判全文】
臺灣臺中地方法院刑事判決              98年度易字第3486號
聲  請  人  臺灣臺中地方法院檢察署檢察官
被      告  乙○○
            丁○○
上列被告因竊盜等案件，經檢察官聲請簡易判決處刑（98年度偵
字第20418 號），本院臺中簡易庭認不宜以簡易判決處刑，改依
通常程序審理，判決如下：
    主    文
乙○○犯竊佔罪，處拘役伍拾日，如易科罰金，以新臺幣壹仟元
折算壹日。
丁○○無罪。
    犯罪事實及理由
壹、有罪部分
一、乙○○明知坐落臺中市○○段95-9地號土地及其上建物（門
    牌號碼：臺中市○○區○○街225 巷22號）非其所有，亦未
    徵得所有權人丙○○之同意，竟意圖為自己不法之利益（處
    刑書誤植為不法之所有），於民國98年6 月中旬某日，破壞
    門鎖後進入該建物，並陸續將其使用及拾獲之機車、電視、
    風扇、掃把、沙發、床墊、棉被、枕頭、椅子、廚房之用品
    等放置在該建物內，而竊佔使用該不動產得逞，嗣於98年7
    月18日為丙○○報警查獲上情。
二、按現行刑事訴訟法為保障被告之反對詰問權，排除具有虛偽
    危險性之傳聞證據，以求實體真實之發見，於該法第159 條
    第1 項明定被告以外之人於審判外之言詞或書面陳述，除法
    律有規定者外，不得作為證據。而刑事訴訟法第159條之1至
    159條之4有傳聞法則之例外規定，且被告以外之人於審判外
    之陳述，雖不符前4 條之規定，而經當事人於審判程序同意
    作為證據，法院審酌該言詞陳述或書面陳述作成時之情況，
    認為適當者，亦得為證據；當事人、代理人或辯護人於法院
    調查證據時，知有第159條第1項不得為證據之情形，而未於
    言詞辯論終結前聲明異議者，視為有前項之同意，刑事訴訟
    法第159條之5定有明文。本件檢察官、被告並未就以下被告
    以外之人於審判外之陳述有所爭執，且迄於言詞辯論終結前
    ，均未主張有刑事訴訟法第159條第1項不得為證據之情形，
    是應認已同意作為證據，且經本院審酌後，認無不適當之情
    形，應認均有證據能力，合先敘明。
三、訊據被告乙○○固坦承未經上開建物之所有權人丙○○同意
    ，進入該建物並放置物品，惟矢口否認有何毀損及竊佔之犯
    行，辯稱：伊見有人偷走該建物之大門，才去追回並重新裝
    上，伊並未破壞門鎖，是好心替屋主看顧該建物，才將物品
    放在該建物內，讓小偷誤以為該建物有人居住而不敢行竊云
    云。經查，上開不動產係告訴人丙○○所有，有該土地及建
    物所有權狀影本在卷可稽，被告未經告訴人丙○○之同意即
    擅自侵入告訴人所有之上開建物，將其所使用及拾獲之上開
    物品放置在上開建物之事實，有現場照片在卷可參，並據證
    人白國佑即至現場查獲之警員到庭結證明確，且經被告供承
    不諱。又被告與告訴人並無任何交情，告訴人亦未請託被告
    幫忙看顧該不動產，在小偷行竊上開建物之大門得手逃逸時
    ，竟適巧為被告發現，被告並追回大門還將大門安裝好，復
    為避免遭竊，刻意將其使用及拾回之物品放在屋內，讓小偷
    誤認該處有人居住，其辯詞之真實性令人起疑，況被告並未
    提供任何證據供本院調查，是被告係破壞門鎖而進入上開建
    物至明，被告所為之上開辯解，顯不足採，本件事證明確，
    被告犯行堪以認定。
四、核被告所為，係犯刑法第354條毀損罪、同法第306條第1 項
    侵入住宅罪及同法第320條第2項之竊佔罪（應依同條第1 項
    規定處斷）。被告破壞上開建物之門鎖而侵入該建物，進而
    竊佔上開不動產，其犯罪目的單一，依一般社會通念，應評
    價為一行為方符合刑罰公平原則，是被告所犯上開數罪，係
    一行為觸犯數罪名之想像競合犯，應從一重之竊佔罪處斷，
    公訴人認應數罪併罰，容有誤會。又公訴人認被告另有破壞
    上開建物2 樓落地窗之犯行，惟被告堅詞否認上情，公訴人
    就上開建物2 樓之落地窗係被告破壞一節，並未提供任何證
    據供本院調查，自難單憑2 樓落地窗被打破之客觀事實，逕
    認係被告所破壞，應認被告此部分犯行罪嫌不足，惟公訴人
    認此與上開破壞門鎖之犯行，係事實上一罪，爰不另為無罪
    之諭知，併此敘明。爰審酌被告前有施用毒品之不法素行，
    有臺灣高等法院被告前案紀錄表在卷可憑，其犯罪之動機、
    手段、目的，於查獲當日已將所放置之物品搬離，其犯罪所
    生之危害及迄未賠償被害人之損失等情，量處如主文所示之
    刑，並諭知易科罰金之折算標準。
貳、無罪部分
一、公訴意旨略以：被告丁○○與乙○○係夫妻關係，竟與乙○○共同基於意圖為自己不法之利益（處刑書誤植為不法之所
    有），自98年6 月中旬某日起，未經坐落於臺中市○○區○
    街225 巷22號建築物屋主丙○○之同意，共同以破壞前開建
    築物大門門鎖及2樓落地窗等方法，侵入前開建築物後，將2
    人所使用之沙發、廚房用具、衣物及機車等個人及家用物品
    搬入並居住其內，而以此方法竊佔該棟建築物得逞，因認被
    告涉有共同竊佔、毀損及侵入住宅之犯嫌。
二、按犯罪事實應依證據認定之，無證據不得認定犯罪事實；又
    不能證明被告犯罪者，應諭知無罪之判決；刑事訴訟法第15
    4條第2項、第301條第1項分別定有明文。次按，認定犯罪事
    實所憑之證據，雖不以直接證據為限，間接證據亦包括在內
    ；然而無論直接或間接證據，其為訴訟上之證明，須於通常
    一般之人均不致有所懷疑，而得確信其為真實之程度者，始
    得據為有罪之認定，倘其證明尚未達到此一程度，而有合理
    之懷疑存在時，因而為無罪之判決，尚不得任意指為違法（
    最高法院76年臺上字第4986號判例參照）。再刑事訴訟法第
    161條第1項亦規定，檢察官就被告犯罪事實，應負舉證責任
    ，並指出證明之方法，是檢察官對於起訴之犯罪事實，應負
    提出證據及說服之實質舉證責任，倘其所提出之證據，不足
    為被告有罪之積極證明，或其指出證明之方法，無從說服法
    院以形成被告有罪之心證，基於無罪推定之原則，自應為被
    告無罪判決之諭知（最高法院92年度台上字第128 號判例意
    旨參照）。
三、訊據被告堅詞否認有何犯行，辯稱：伊不曾去過上開建物，
    亦不知名下之機車放置在上開建物之事，平常都是由伊之先
    生騎車載伊去上班，若要使用機車都會找伊之先生等語。而
    公訴人認被告涉有上開犯行，無非以被告與乙○○係屬夫妻
    ，而依卷附照片顯示乙○○已將個人衣物、廚房用具搬入上
    址及被告所有之G56-467、963-DSJ號機車亦停放在上開建物
    圍牆內之庭院資為依據。經查，證人白國佑據報與告訴人至
    上址時，屋內沒有人，但有停放2輛機車，透過車號查詢2輛
    機車（即G56-467、963-DSJ號）均為被告所有，經詢問被告
    ，被告表示不知情，經聯絡被告之夫乙○○到場，乙○○坦
    承東西都是他放的，並當場把東西全部搬回家等情，業據證
    人白國佑於本院審時結證明確。又97年夏天，不詳年籍自稱
    「戊○○」之男子曾邀證人甲○○至上址喝酒，龍華好像在
    上址住到98年4月，亦曾應他人之邀至上址飲酒等情，業據
    證人甲○○於本院結證甚詳，是上址在被告之夫乙○○竊佔
    前即有他人佔用至明，而卷附照片固有衣物及廚房用品，惟
    被告乙○○否認上開物品為其所有，且公訴人就卷附照片之
    衣物及廚房用品為被告乙○○所有一節，並未提供任何證據
    供本院調查，自難遽以認定建物內之上開物品係被告乙○○
    所有。況被告所有之上開2輛機車均係被告乙○○停放在上
    址一節，業據被告乙○○於警詢、偵查及本院供述甚詳，核
    與被告之供述相符。綜上所述，公訴人提供之證據，無從作
    為被告有罪之積極證明，依上開說明，自應為被告無罪之諭
    知。
據上論斷，應依刑事訴訟法第452條第1項、第299條第1項前段、
第301條第1項前段，刑法第306條第1項、第320條第2項、第1 項
、第354條、第55條、第41條第1項前段，刑法施行法第1條之1，
判決如主文。
本案經檢察官廖聖民到庭執行職務
中    華    民    國    98    年    12    月    21    日
                  刑事第九庭  法  官  林慧英
以上正本證明與原本無異。
如不服本判決應於收受判決後10日內向本院提出上訴書狀，並應
敘述具體理由；其未敘述上訴理由者，應於上訴期間屆滿後20日
內向本院補提理由書（均須按他造當事人之人數附繕本）「切勿
逕送上級法院」。
                              書記官  廖碩薇
中    華    民    國    98    年    12    月    21    日
附錄論罪科刑法條
刑法第320條第1、2項
意圖為自己或第三人不法之所有，而竊取他人之動產者，為竊盜
罪，處5年以下有期徒刑、拘役或5百元以下罰金。
意圖為自己或第三人不法之利益，而竊佔他人之不動產者，依前
項之規定處斷。
刑法第354條
毀棄、損壞前二條以外之他人之物或致令不堪用，足以生損害於
公眾或他人者，處 2 年以下有期徒刑、拘役或 5 百元以下罰金
。
刑法第306條第1項
無故侵入他人住宅、建築物或附連圍繞之土地或船艦者，處1 年
以下有期徒刑、拘役或3百元以下罰金。


司法院資訊處製作；財團法人民間司法改革基金會備份。
